【裁判字號】    95,訴,96
【裁判日期】    950421
【裁判案由】    強盜等
【裁判全文】
臺灣板橋地方法院刑事判決                95年度訴字第96號
公  訴  人  臺灣板橋地方法院檢察署檢察官
被      告  甲○○
                      樓
選任辯護人  潘永芳律師
上列被告因強盜等案件，經檢察官提起公訴（九十四年度偵字第
二０三八四號），本院判決如下：
    主  文
甲○○共同竊盜，處有期徒刑陸月，如易科罰金，以參佰元折算
壹日。
    事  實
一、甲○○與真實姓名年籍不詳綽號「阿弟仔」之成年男子，基
    於為自己不法所有之犯意聯絡，由「阿弟仔」騎乘一部車號
    CBI ─078 號重機車搭載甲○○，於民國九十四年十一月二
    十一日十一時四十五分許，在台北縣樹林市○○路七五七號
    前，共同徒手竊取停放於該處車號3L─2030號自小貨車上之
    丙○○所有之電焊機一台，得手後由甲○○騎乘上開機車載
    運上開電焊機逃離現場，「阿弟仔」則與甲○○相約於下一
    條馬路對面等候，甲○○正欲離去時，丙○○發覺自己之電
    焊機在甲○○所騎乘之機車上，隨即與友人乙○○騎乘機車
    追躡甲○○，至台北縣樹林市○○路與保安街口，適甲○○
    停等紅燈，丙○○即以左手拉住甲○○安全帽，乙○○並由
    後方拉住甲○○騎乘之上開機車，後丙○○怕甲○○持有兇
    器，改拉住甲○○之機車，乙○○則站在甲○○左側旁邊並
    以右手拉住甲○○領口，甲○○雙手仍抓住機車把手加油並
    往外撐開乙○○之右手欲逃離，乙○○改以左手抓住甲○○
    領口並往前推，甲○○機車因此傾斜，只能以單腳撐住機車
    ，另一支腳因此懸空，因機車有重量為免機車因傾斜後重心
    不穩倒地，另一支腳本能會伸展維持平衡，乙○○復因手抓
    住領口不放，身體亦歪斜靠往甲○○，甲○○因伸展腳部而
    觸及乙○○，乙○○乃用力推甲○○，甲○○因而撞上左方
    駛來之貨車後跌倒。嗣隨即於同日十四時二十分許，經警當
    場逮捕，並扣得前開重機車一臺、車鑰匙一支及竊得之電焊
    機一台。
二、案經丙○○、乙○○訴由台北縣政府警察局樹林分局報告台
    灣板橋地方法院檢察署檢察官偵查起訴。
    理  由
壹、程序方面：
一、被告甲○○、證人丙○○、乙○○之警詢筆錄雖係審判外之
    陳述，但其等於警詢所為之陳述，乃該管司法警察公務員於
    其偵查犯罪職務權限所為調查中，因渠等到案說明而製作之
    紀錄文書，且其等所述係出於自由意志，其等並無非任意性
    之抗辯，無何足致影響其自由意願而違背意思陳述之情事（
    詳參偵卷第十二頁至第二十二頁），足見其等當時陳述應未
    受到外力不當影響甚明，再被告於警詢時將其親身經歷涉犯
    之情節一一描述、證人等於警詢時，依憑個人當時在場之記
    憶所為之證述，自均屬客觀，顯非該管司法警察不法取供所
    得者，因具可信性，是渠等所證具有可信之特別情況，且為
    證明犯罪事實存否所必要，依刑事訴訟法第一百五十九條之
    二規定，自得為證據。
二、證人丙○○、乙○○均經檢察官告以具結義務及偽證罪之處
    罰後，命證人朗讀結文後具結，則於明確理解偽證罪之處罰
    規定後，仍為證述，並以具結擔保其陳述之真實可信（詳參
    偵查卷第五十九頁至第六十頁），被告甲○○雖未命具結，
    惟因檢察官代表國家職司追訴犯罪，就審判程序之訴訟構造
    言，檢察官係屬與被告相對立之當事人一方，偵查中對被告
    以外之人所為之偵查筆錄，性質上均屬傳聞證據。然而現階
    段刑事訴訟法規定檢察官代表國家偵查犯罪、實施公訴，必
    須對於被告之犯罪事實負舉證之責，並賦予檢察官傳喚或拘
    提被告等強制處分權，依法亦有訊問被告及證人之權，證人
    且須具結。此外尚負有客觀性義務，對被告有利情形，亦應
    予注意，而實務運作時，偵查中檢察官向被告以外之人所取
    得之陳述，原則上均能遵守法律規定，不致違法取供，其可
    信性極高，為兼顧理論與實務，乃於修正刑事訴訟法時，增
    列第一百五十九條之一第二項，明定被告以外之人於偵查中
    向檢察官所為陳述，除顯有不可信之情況者外，得為證據。
    上開被告、證人均未曾提及檢察官在偵訊時有任何以不正方
    法取供之情，無顯不可信之情形，自得作為證據甚明。
貳、認定事實之理由
一、上揭事實，訊據被告甲○○於本院審理程序中坦承不諱，並
    經證人丙○○、乙○○證述明確在卷（詳參偵查卷第十七頁
    至第二十二頁、本院卷第七十頁、第七十三頁）。此外，復
    有贓物認領保管單在卷可憑，足證被告自白應與事實相符，
    堪以採信，本件事證明確，被告犯行洵堪認定，應依法論科
    。
二、核被告甲○○所為，係犯刑法第三百二十條第一項之竊盜罪
    。至公訴人雖以告訴人之指陳、證人乙○○證述及乙○○受
    有左上背抓傷、左腰瘀血腫等傷害認被告係犯刑法第三百二
    十九條之準強盜罪，應論以同法第三百二十八條第一項之強
    盜罪責，惟按刑法第三百二十九條所謂竊盜因防護贓物、脫
    免逮捕或湮滅罪證，而當場施以強暴脅迫者，係以被告為防
    護贓物、脫免逮捕或湮滅罪證，當場對於欲取回其贓物或逮
    捕之人，施以強暴、脅迫。而所謂施以強暴、脅迫，除須客
    觀上有施以強暴、脅迫之行為外，尚須行為人主觀上有施以
    強暴、脅迫之故意，始為相當（此有台灣高等法院九十一年
    度上訴字第二五七四號判決意旨足資參照）。訊據被告堅決
    否認有何施強暴之行為，辯稱：我沒有踹乙○○，是乙○○
    拉我，我真的不曉得他為何會受傷等語。經查：（一）本件
    證人丙○○於警詢、偵查及本院審理時均證稱：嫌犯沒有毆
    打我，我沒有受傷，我抓住被告安全帽時，被告沒有動手或
    動腳，我朋友乙○○有受傷，受傷原因我不清楚，沒有注意
    到甲○○有無踹乙○○等語綦詳（詳參偵查卷第十八頁、第
    六十頁、本院卷第七十八頁）。是自無從依證人丙○○之證
    詞，認被告有何施強暴之行為，洵屬無疑。（二）證人乙○○於警詢時固證稱：我將機車停在被告機車右後方，我就用
    手拉住那名男子的後座的把手，該名男子就用腳踹我的腰部
    ，我要攔下被告時他用腳踹了我一下，我們捉住他時又跟他
    發生拉扯等語。於偵查中復證稱：我抓住他機車時，他左腳
    往後踹我腰部等語。本院審理時雖亦證稱：我下來抓他領口
    ，我問他為何偷我們的發電機，他那時就掙扎了，又上機車
    要逃脫，並加油我側面過去，他就把我踹了等語。並稱：我
    站在被告左側旁邊並以右手拉住被告領口，被告雙手仍抓住
    機車把手加油並往外撐開欲逃脫，我改以左手抓住甲○○領
    口並往前推被告，被告機車因此傾斜，只能以右腳撐住地面
    ，被告機車傾斜沒有倒，所以我的身體比較低，這時被告左
    腳踹過來，踢到我的左側腰部，我就推被告，被告撞到箱型
    車就倒了，之後被告並沒有其他動作等語綦詳（詳參偵查卷
    第二十一頁、第六十頁、本院卷第七十一頁）。顯見證人乙○○之傷害是在其抓住被告領口並將騎在機車上之被告往前
    推，造成被告因身體傾斜且當時僅一支腳能撐住地面，而為
    另一支懸空之腳所觸及，亦無疑義。而機車於騎乘當中有外
    力作用機車會因重心不穩而傾斜，此為當然之事理，雖當時
    被告等紅綠燈是處於停等之階段，雙腳會踏在地面上，惟因
    證人抓住其領口，被告欲逃離有加油門之情，亦據證人乙○○證述如上，機車又被推傾斜重心自然更加不穩，一般人於
    此情狀，因僅一支腳撐者地面，自然是伸展另一支腳以維持
    平衡，況因證人乙○○手抓住被告領口不放，身體亦歪斜靠
    往甲○○，甲○○因伸展腳部而觸及乙○○，實無可避免，
    參以若被告確有實施強暴之故意，何以於證人丙○○抓住其
    安全帽或證人乙○○抓住領口未推被告前均未曾出手毆打證
    人丙○○及乙○○，以利逃跑，反係遭證人乙○○推倒後腳
    部受傷倒地，亦未有任何動作，此亦據證人乙○○證述歷歷
    在卷。是證人乙○○拉住被告領口將其推倒，被告於機車傾
    斜倒地移動過程中腳觸及證人或係不慎不可避免所致，應堪
    信實，故尚無證據證明被告主觀上有施以強暴之故意，綜上
    所述，公訴人認被告係犯刑法第三百二十九條準強盜罪，應
    論以同法第三百二十八條第一項之強盜罪，尚有未洽，起訴
    法條應予變更。被告與綽號「阿弟仔」之成年男子有犯意聯
    絡及行為分擔，為共同正犯。爰審酌被告犯罪之動機、目的
    、智識程度、所竊取之財物價值，暨渠犯後態度良好等一切
    情狀，量處如主文所示之刑，並諭知易科罰金之折算標準，
    以資懲儆。
三、另按告訴乃論之罪，告訴人於第一審辯論終結前得撤回其告
    訴，又告訴經撤回者，應諭知不受理之判決，刑事訴訟法第
    二百三十八條第一項、第三百零三條第三款定有明文。本件
    告訴人乙○○告訴被告傷害案件，起訴書認被告係觸犯刑法
    第二百七十七條第一項之罪，依同法第二百八十七條前段之
    規定，須告訴乃論，茲據告訴人當庭撤回其告訴之情，有本
    院九十五年四月七日之審判筆錄足稽，揆諸首開說明，本應
    為不受理之諭知，惟公訴人認此部分與起訴有罪之部分屬想
    像競合犯之裁判上一罪關係，是爰不另為不受理之諭知，併
    此敘明。
據上論斷，應依刑事訴訟法第二百九十九條第一項前段、第三百
條，刑法第二十八條、第三百二十條第一項、第四十一條第一項
前段，罰金罰鍰提高標準條例第一條前段、第二條，判決如主文
。
本案經檢察官葉志飛到庭執行職務。
中    華    民    國    95    年    4     月    21    日
            刑事第二庭審判長  法  官  李 釱 任
                              法  官  劉 安 榕
                              法  官  徐 子 涵
上正本證明與原本無異。
如不服本判決，應於判決送達後十日內向本院提出上訴狀。
                              書記官  彭 麗 紅
中    華    民    國    95    年    4     月    21    日
附錄本案所犯法條全文：
刑法第320條(普通竊盜罪、竊佔罪)
意圖為自己或第3 人不法之所有，而竊取他人之動產者，為竊盜
罪，處五年以下有期徒刑、拘役或五百元以下罰金。
意圖為自己或第3 人不法之利益，而竊佔他人之不動產者，依前
項之規定處斷。
前二項之未遂犯罰之。


司法院資訊處製作；財團法人民間司法改革基金會備份。
